【裁判字號】    89,上訴,3150
【裁判日期】    891019
【裁判案由】    侵占等
【裁判全文】
臺灣高等法院刑事判決                      八十九年度上訴字第三一五○號
    上  訴  人
    即  被  告  乙○○
右上訴人因侵占等案件，不服台灣基隆地方法院八十九年度訴字第二六一號，中華民
國八十九年七月十二日第一審判決（起訴案號：台灣基隆地方法院檢察署八十九年度
偵字第一○六四號）提起上訴，本院判決如左：
    主  文
原判決撤銷。
乙○○行使偽造私文書，足以生損害於他人，處有期徒刑陸月，緩刑參年。
    事  實
一、乙○○原係吉隆有線電視股份有限公司（下稱吉隆公司）外包商之臨時工，負責
    稽查客戶私接有線電視收視。嗣因乙○○得知基隆市○○路一六八巷十弄三十一
    號五樓李萬來住戶係私接收視，竟意圖為自己不法所有，先向年籍不詳之張育民
    取得偽造之吉隆公司空白派工單，即於民國八十九年一月三十一日下午六時許前
    去上開李萬來住處，偽稱自身為吉隆公司稽查、收費人員，欲向李萬來收取當年
    收視費新台幣（下同）四千八百元，致李萬來陷於錯誤，如數給付乙○○四千八
    百元。乙○○收受現款後，即於偽造之派工單上填寫李萬來配偶李江玉雪及乙○
    ○之姓名、日期、金額後，交付李萬來收執，足以生損害於吉隆公司及李萬來。
    迨李萬來要求吉隆公司派員維修時，吉隆公司查無客戶資料，始查悉上情。
二、案經基隆市警察局移送台灣基隆地方法院檢察署檢察官偵查起訴。
    理  由
一、右揭事實，業據被告即上訴人乙○○於警訊、偵查、原審及本院審理中坦承不諱
    ，核與被害人李萬來指訴相符，並經證人即吉隆公司協理甲○○、外包商林邦祈
    證述屬實（見原審卷第一六、一七頁），復有被告偽造之派工單一紙在卷可稽。
    事證明確，被告犯行堪以認定。
二、核被告所為，係犯刑法第二百十六條、第二百十條之行使偽造私文書罪，及同法
    第三百三十九條第一項之詐欺取財罪。被告偽造文書之低度行為，應為行使之高
    度行為所吸收，僅論以行使之罪。所犯二罪間，有方法結果之牽連犯關係，應從
    一重論以行使偽造私文書罪。
三、原審論罪科刑，固非無見。惟本件被害人李萬來並非吉隆公司之客戶，被告亦未
    受吉隆公司委託向李萬來收取收視費用。被告係以偽造吉隆公司派工單之詐術，
    向被害人詐取費用，自應僅構成詐欺罪。原審認被告另犯有業務侵占罪，顯非適
    法。被告上訴意旨，否認犯罪，雖無理由。然原判決既有可議，自應由本院撤銷
    改判。爰審酌被告犯罪動機、目的、手段、所生危害及犯罪後態度等一切情狀，
    量處如主文第二項所示之刑，以示懲儆。至被告偽造之派工單，業經交付被害人
    李萬來收執，非屬被告所有，故不得宣告沒收。末查被告未曾受有期徒刑以上刑
    之宣告，有台灣高等法院檢察署刑案紀錄簡覆表在卷可考。乃因一時失慮，致犯
    刑章，經此科刑後，應足資警惕，信無再犯之虞，因認所宣告之刑以暫不執行為
    適當，爰併宣告緩刑三年，以啟自新。
據上論斷，應依刑事訴訟法第三百六十九條第一項前段、第三百六十四條、第二百九
十九條第一項前段，刑法第二百十六條、第二百十條、第三百三十九條第一項、第五
十五條、第七十四條第一款，罰金罰鍰提高標準條例第一條前段，判決如主文。
本案經檢察官李金定到庭執行職務。
中     華     民     國     八十九    年      十      月       十九     日
                              臺灣高等法院刑事第十四庭
                                  審判長法  官  陳  祐  輔
    法  官  蔡  國  在
                                        法  官  陳  國  文
右正本證明與原本無異。
如不服本判決應於收受送達後十日內向本院提出上訴書狀，其未敘述上訴之理由者並
得於提起上訴後十日內向本院補提理由書（均須按他造當事人之人數附繕本）。
                                        書記官  蔡  棟  樑
中     華     民     國     八十九    年      十      月       二十     日
附錄：本案論罪科刑法條全文
刑法第二百十六條
行使第二百十條至第二百十五條之文書者，依偽造、變造文書或登載不實事項或使登
載不實事項之規定處斷。
刑法第二百十條
偽造、變造私文書，足以生損害於公眾或他人者，處五年以下有期徒刑。


司法院資訊處製作；財團法人民間司法改革基金會備份。
